【裁判字號】    97,竹小,553
【裁判日期】    980123
【裁判案由】    給付票款
【裁判全文】
臺灣新竹地方法院民事小額判決      97年度竹小字第553號
原      告  甲○○
訴訟代理人  乙○○
被      告  丙○○
上列當事人間請求給付票款事件，本院於民國98年1月14日辯論
終結，判決如下：
    主      文
被告應給付原告新臺幣玖萬柒仟元，及自民國九十七年七月十六
日起至清償日止，按年息百分之六計算之利息。
訴訟費用新臺幣壹仟元由被告負擔。
本判決第一項得假執行。
    事實及理由
一、事實摘要：
    （一）原告主張：原告持有被告所簽發如附表所示支票一紙
          ，詎屆期提示竟因存款不足而未獲兌現。系爭支票係
          被告之子為給付合夥經營店面之裝潢費用而交付予裝
          潢之人，後因裝潢之人認為票面金額太大而向原告換
          取票面金額較小之三紙支票而持有。又被告之子與原
          告訴訟代理人合夥開店，未裝潢前已約好股份七三成
          才進行合夥，原本開飲料店約新台幣（下同）500,00
          0 元，要用中古的，但被告之子要求新的，有答應其
          他費用可以不付，但系爭支票要付。店花了約920,00
          0 餘元，但被告之子給的錢不到400,000 元，系爭支
          票既係被告所簽發，即應負付款之責而請求被告給付
          票款等語。
    （二）被告則以系爭支票係伊子劉昱陞向伊借的，作為伊子
          與原告夫妻共同經營飲料店之投資款，但因意見不合
          ，伊子告知欲退出，並協商系爭支票止付。協商前原
          告夫妻請黑道討債，並挾持伊子達3 小時。協商中，
          雙方同意伊子所投資之400,000 餘萬元全部不可退回
          ，由原告夫妻接收，系爭支票無須給付。詎原告於97
          年11月帶人追索系爭支票。系爭支票係生意上投資款
          ，已由伊子投資之金額中抵銷，且店由原告夫妻獨自
          開業，自行收取盈餘，並轉讓他人經營，所得金額亦
          歸原告夫妻。伊子告知投資只要400,000 元上下，伊
          子並陸續向伊要錢，約拿了320,000 餘元，但不含系
          爭支票票款，故伊不需要支付云云置辯。
二、本院之判斷﹕
    （一）原告主張之事實，業據提出附表所示支票、退票理由
          單原本為證，被告則以前詞置辯，按票據債務人不得
          以自己與發票人或執票人之前手間所存抗辯之事由對
          抗執票人。但執票人取得票據出於惡意者，不在此限
          ，票據法第13條定有明文。經查被告自承系爭支票係
          其子即證人劉昱陞為與原告夫妻作生意而向其借用（
          見本院98年1 月14日言詞辯論筆錄）。又證人劉昱陞
          證稱﹕「需要錢支付店內裝潢開銷，我母親就借我錢
          ，他開了不只一張支票給我，還給我現金，我拿系爭
          票去付店裡裝潢的錢」、「裝潢的人與乙○○換票，
          換票原因是金額太大，要換小額給材料商」（均見本
          院98年1 月14日言詞辯論筆錄），是被告所主張之抗
          辯事項非其與原告間所存之事由，依前揭說明，被告
          自不得以執票人即原告與其前手即證人劉昱陞間抗辯
          事由拒付系爭支票之票款。
    （二）次查原告係因證人劉昱陞持系爭支票支付裝潢款，因
          系爭支票面額過大，由裝潢之人持向原告換取小面額
          之支票而持有乙節，業據證人劉昱陞證述在卷，則原
          告持有系爭支票尚難認有惡意之情。
    （三）又證人劉昱陞雖稱曾告知無錢而不兌現系爭支票，惟
          債務人並無免除自身債務之權，更遑論係由第三人即
          證人劉昱陞為免除被告給付義務之表示。又被告辯稱
          原告同意由證人劉昱陞出資之投資款與系爭支票抵銷
          ，惟為原告所否認，而依卷附協議書所載，亦無免除
          系爭支票給付義務之約定。雖證人劉昱陞稱係受脅迫
          而簽署卷附協議書，然觀之協議書有免除證人劉昱陞
          部分債務之約定，金額高達241,629 元，原告等人若
          欲脅迫證人劉昱陞，又何需免除240,000 萬餘元之債
          務。況若脅迫屬實，此協議書於受脅迫人未撤銷前仍
          為有效，若已撤銷，依民法第114 條第1 項之規定，
          此協議書自始無效，則證人劉昱陞就其所負之債務即
          須負全部清償之責，是無論情形為何，被告就系爭支
          票之債務均須負給付之責，從而，被告所辯，不足採
          信。
    （四）按在票據上簽名者，依票上所載文義負責；發票人應
          照支票文義擔保支票之支付；又執票人向支票債務人
          行使追索權時，得請求自為付款提示日起之利息，如
          無約定利率者，依年利六釐計算，票據法第5 條第1
          項、第126 條、第133 條分別定有明文。被告既為系
          爭支票之發票人，自應依支票上所載文義負責。準此
          ，原告依票據之法律關係，請求被告給付票款及合於
          票據法第133 條所定之利息，洵屬有據，應予准許。
三、本件事證已臻明確，兩造其餘陳述及主張，對判決結果並無
    影響，爰不一一條列審酌，併此敘明。
四、本件係小額訴訟判決，應依民事訴訟法第436 條之19第1 項
    之規定，於裁判時確定訴訟費用額，爰確定訴訟費用額如主
    文第二項所示（本件訴訟費用額僅有裁判費1,000 元）。
五、假執行宣告：本件係為被告敗訴之小額訴訟判決，應依民事
    訴訟法第436條之20之規定，依職權宣告假執行。
六、據上論結：原告之訴為有理由，依民事訴訟法第436 條之23
    、第436 條第2 項、第78條、第436 條之19第1 項、第436
    條之20，判決如主文。
中    華    民    國    98    年    1     月    23    日
                          臺灣新竹地方法院新竹簡易庭
                                  法  官  盧玉潤
以上正本係照原本作成。
如對本判決上訴，非以其違背法令為理由不得為之，且須於判決
送達後20日內以上訴狀記載上訴理由向本院提出上訴狀。
中    華    民    國    98    年    1     月    23    日
                                  書記官  謝國聖
附表﹕
 ┌───┬─────┬─────┬─────┬─────┐
 │發票人│發  票  日│提  示  日│ 票面金額 │票      號│
 ├───┼─────┼─────┼─────┼─────┤
 │丙○○│民國97年7 │民國97年7 │新台幣97,0│FA0000000 │
 │      │月16日    │月16日    │00 元     │號        │
 └───┴─────┴─────┴─────┴─────┘


司法院資訊處製作；財團法人民間司法改革基金會備份。
